【裁判字號】    98,交聲,273
【裁判日期】    980415
【裁判案由】    違反道路交通管理處罰條例聲明異議
【裁判全文】
臺灣士林地方法院交通事件裁定         98年度交聲字第273號
原處分機關  臺北市交通事件裁決所
異  議  人
即受處分人  甲○○
上列異議人即受處分人因違反道路交通管理處罰條例案件，對於
臺北市交通事件裁決所於民國98年2 月16日所為之處分（原處分
案號：北市裁罰字第裁22-AG0000000號）聲明異議，本院裁定如
下：
    主  文
原處分撤銷。
甲○○不罰。
    理  由
一、原處分意旨略以：異議人即受處分人甲○○所有之車牌號碼
    1163-DW 號自用一般小客貨車（下稱系爭汽車），於民國98
    年1 月7 日下午2 時53分許，在臺北市○○街基12號水門向
    東處，為警依採證照片逕行舉發「汽車駕駛人行車速度，超
    過規定之最高時速未滿20公里」之違規，爰依道路交通管理
    處罰條例第40條、第63條第1 項第1 款（原處分漏載第1 項
    第1 款），裁處罰鍰新臺幣（下同）1,600 元，並記違規點
    數1 點。
二、異議意旨略以：受處分人並未於上開時地駕駛系爭汽車違規
    ，實際汽車駕駛人係其長子崔源文，已請崔源文於舉發通知
    單所載應到案日期前提出申訴，原處分裁罰對象顯然有誤，
    應予撤銷等語。
三、按汽車駕駛人行車速度超過規定之最高時速，或低於規定之
    最低時速，處新臺幣1,200 元以上2,400 元以下罰鍰，並記
    違規點數1 點，道路交通管理處罰條例第40條、第63條第1
    項第1 款分別定有明文。次按道路交通管理處罰條例之處罰
    ，受舉發違反道路交通管理事件之受處罰人，認為受舉發之
    違規行為應歸責他人者，應於舉發違反道路交通管理事件通
    知單應到案日期前，檢附相關證據及應歸責人相關證明文件
    ，向處罰機關告知應歸責人，處罰機關應即另行通知應歸責
    人到案依法處理。逾期未依規定辦理者，仍依本條例各該違
    反條款規定處罰，道路交通管理處罰條例第85條第1 項規定
    亦有明文。經查，上開違規經員警依採證照片填製舉發違反
    道路交通管理事件通知單（下稱舉發通知單），寄至系爭汽
    車所有人即受處分人戶籍所在地，於98年1 月22日經受處分
    人之子崔宜人簽收，業經受處分人供明（本院卷第38頁），
    並有舉發通知單1 紙、臺北郵局第二投遞科大安第一股98年
    4 月7 日北二科大安一字第098040003 號函及附件1 份可稽
    （本院卷第7 、46、47頁），受處分人所稱上開違規行為「
    實際駕駛人」崔源文乃於舉發通知單記載之應到案日期「98
    年2 月23日前」，即98年2 月2 日前往臺北市政府警察局交
    通警察大隊陳述意見稱伊於上開時間駕駛系爭汽車並無上開
    違規等語，有交通違規陳述單1 紙在卷可參（本院卷第14、
    15頁），足見本件違規舉發通知單經合法送達，且違規人於
    到案日期前已提出申訴。證人崔源文並證稱：系爭汽車係以
    伊父親即受處分人之名義購買，實際上皆係伊在駕駛，伊胞
    弟崔宜人收到舉發通知單後交給伊，伊告訴受處分人，受處
    分人表示開車的人是伊，委託伊去處理，伊以自己名義提出
    申訴，表明系爭汽車由伊駕駛，嗣後伊有收到處罰機關回函
    等語（本院卷第39、40頁），而本件處罰機關即臺北市政府
    警察局內湖分局確於98年2 月12日以崔源文為受文者函覆，
    有該分局98年2 月12日北市警內分交字第09830253800 號函
    1 份附卷可佐（本院卷第22、23頁），堪認受處分人辯稱已
    於上開違規應到案日期前，由崔源文代理向處罰機關表明應
    歸責之人為崔源文等語屬實，應可採信。又卷附98年2 月2
    日之交通違規陳述單雖非以受處分人本身名義為之，惟該陳
    述單已載明舉發通知單之號碼、違規時間、違規地點等事項
    ，足令處罰機關判別係針對本件交通違規提出申訴，此徵諸
    上開處罰機關嗣以崔源文為受文者回覆本件舉發無誤等語之
    公函，亦足證明處罰機關知悉崔源文始為實際違規之人，依
    上揭道路交通管理處罰條例第85條第1 項規定，處罰機關即
    應另行通知應歸責人崔源文到案依法處理，不得逕對受處分
    人裁罰。
四、綜上述，受處分人並未實際駕駛系爭汽車，且已依法陳述本
    件違規應歸責他人，原處分機關仍對受處分人為上開裁處，
    即難認為允當。是本件異議為有理由，原處分應予撤銷，改
    諭知受處分人不罰。至於崔源文於前揭時、地駕駛系爭汽車
    之違規行為，應由原處分機關另為適法處理，附此敘明。
據上論斷，依道路交通案件處理辦法第20條前段，裁定如主文。
中    華    民    國    98    年    4     月    15    日
                    交通法庭法  官  陳美彤
以上正本證明與原本無異。
如不服本裁定，應於送達後5日內，向本院提出抗告狀。
                            書記官  吳旻玲
中    華    民    國    98    年    4     月    15    日


司法院資訊處製作；財團法人民間司法改革基金會備份。
